【裁判字號】    90,台上,3030
【裁判日期】    900517
【裁判案由】    誣告
【裁判全文】
最高法院刑事判決                                九十年度台上字第三○三○號
    上  訴  人  甲○○
    被      告  乙○○
右上訴人因自訴被告誣告案件，不服台灣高等法院台南分院中華民國八十八年四月十
三日第二審判決（八十八年度上訴字第四二○號，自訴案號：台灣台南地方法院八十
七年度自字第四七八號），提起上訴，本院判決如左：
    主  文
上訴駁回。
    理  由
按刑事訴訟法第三百七十七條規定，上訴於第三審法院，非以判決違背法令為理由，
不得為之。是提起第三審上訴，應以原判決違背法令為理由，係屬法定要件。如果上
訴理由狀並未依據卷內訴訟資料，具體指摘原判決不適用何種法則或如何適用不當，
或所指摘原判決違法情事，顯與法律規定得為第三審上訴理由之違法情形，不相適合
時，均應認其上訴為違背法律上之程式，予以駁回。本件上訴人即自訴人甲○○上訴
意旨略稱：(一)、原審所以認被告乙○○被訴恐嚇案件於民國八十七年四月七日原審法
院審理訊問證人林千惠時，確有人自旁聽席區出言打岔稱「林千惠是乙○○花錢買來
的」，迨因本件誣告案負責審理之審判長、受命法官、陪席法官適同為上開恐嚇案負
責審理之合議庭法官，而依彼等記憶、印象，當天確有人自旁聽席口出不遜言詞；惟
此與檢察官勘驗該次庭訊錄音帶結果顯不相符，且原審法官亦謂「因事發迄今，整整
一年，以致於究係何人說『證人林千惠是乙○○花錢買來的』此句話，本審判長、受
命法官、陪席法官均因記憶逐漸模糊而無法確切認定」，故彼等之記憶是否確實可信
，已非無疑；本案前經檢察官調閱錄音帶勘驗結果，既無被告所指妨害名譽之言詞，
乃被告猶堅指上訴人有妨害名譽之行為，其有誣告之犯意甚明；原判決捨客觀之物證
，徒憑承審法官主觀之記憶，遽論被告無罪，自有判決不適用法則之違誤。(二)、原判
決既認證人林千惠在恐嚇案件審理中陳述之際，旁聽席突然有人口出不遜言詞，故被
告乃立即抗議稱「報告審判長，沒這回事」，則被告位於當事人應訊處既能聽見該言
詞並立即提出抗議，甚且原審法官亦稱彼等於法官席上猶能聽見該言詞，以此觀之，
倘當時確有人口出「證人林千慧是乙○○花錢買來的」一語，殊不可能生「無法被錄
著」之情形，乃原審徒以「旁聽席區距離較遠，聲音無法被錄著」為由，遽行推翻檢
察官勘驗錄音帶之結果，其於證據之調查審酌，顯違經驗法則，而有判決不適用法則
之違誤云云。惟查：刑法第一百六十九條第一項誣告罪之成立，須其申告內容完全出
於憑空捏造，若所告尚非全然無因，祗因缺乏積極證明，致被誣告人不受追訴處罰，
尚難遽以誣告論罪。本件上訴人自訴被告誣告犯行，認被告犯有刑法之誣告罪嫌，經
第一審判決諭知被告無罪後，上訴人不服，提起第二審上訴，經原審審理結果，認第
一審判決並無不合，予以維持，駁回上訴人在第二審之上訴，已敘明就其調查、取捨
證據之結果綜合判斷，認應為無罪判決之心證理由甚詳；復說明原審法院於八十七年
四月七日訊問證人林千惠完畢並訊問被告對證人所述有何意見後，旋針對有人「聲稱
證人係被告花錢買來的」一節，問被告是否有教證人林千惠如此陳述，被告堅決否認
，原審法院又訊問上訴人有何意見，上訴人陳稱：「乙○○叫林千惠作偽證，林千惠
講的不實在」云云，以上情形有當天之審判筆錄可佐等情。經核原判決所為論敘均有
卷內證據資料足憑，從形式上觀察，並無何採證違背證據法則等違法情形存在。上訴
意旨置原判決所為明白論斷於不顧，專憑其個人之意見，就原判決已經詳細說明之事
項，及原審採證認事之職權行使，為單純事實上之爭執，難認已符合首揭法定之第三
審上訴要件。其上訴違背法律上之程式，應予駁回。
據上論結，應依刑事訴訟法第三百九十五條前段，判決如主文。
中      華      民      國     九十     年      五      月     十七     日
                              最高法院刑事第十二庭
                                  審判長法官  呂  潮  澤
                                        法官  陳  世  雄
                                        法官  孫  增  同
                                        法官  林  開  任
                                        法官  蕭  權  閔
      右正本證明與原本無異
                                              書  記  官
中      華      民      國     九十     年      五      月    二十三    日


司法院資訊處製作；財團法人民間司法改革基金會備份。
